【裁判字號】    89,抗,559
【裁判日期】    891213
【裁判案由】    聲請再審
【裁判全文】
臺灣高等法院刑事裁定                              八十九年度抗字第五五九號
    抗  告  人  辛○○
右列抗告人因自訴受判決人庚○○等九人殺人等罪案件，不服臺灣板橋地方法院中華
民國八十九年十月廿七日所為駁回再審聲請裁定（八十九年度聲再更(一)字第一號），
提起抗告，本院裁定如左：
    主  文
抗告駁回。
    理  由
一原裁定要旨：
  本件原法院以該院七十九年度自字第五六四號殺人案件受判決人庚○○於原程序判
  決前之民國七十八年七月廿七日即已死亡，原確定判決依據刑事訴訟法第三百零三
  條第五款諭知不受理，本無不當，抗告人對於此項不受理判決為受判決人不利益聲
  請再審，並非依據刑事訴訟法第四百二十二條第一款所列事由而為之，與同法第四
  百二十八條但書規定自訴人所得聲請再審之要件顯不相符，因而依據同法第四百三
  十三條裁定駁回再審聲請。
二抗告要旨：
  抗告人除指本案業經發現新事實新證據足認受判決人庚○○殺人，所謂「被告死亡
  者應諭知不受理判決」，應該是指被告在偵查終結前死亡而言，受判決人庚○○是
  在本院七十八年度抗字第三一七號裁定撤銷原法院駁回自訴裁定以後死亡，原確定
  判決諭知不受理顯然違背法令，對於原裁定聲明不服之外，併就原法院所未裁定之
  受判決人乙○○、丙○○、戊○○、癸○○、壬○○、己○○、甲○○、丁○○等
  八人涉案部分提起抗告。
三本院的判斷：
(一)抗告是對於下級法院所為裁定聲明不服的方法，依刑事訴訟法第四百零三條規定反
  面解釋，對於未經下級法院裁定的事項，無從提起抗告。本件抗告人聲請再審時，
  雖對原確定判決受判決人乙○○等九人全部提出聲請，除受判決人庚○○部分經本
  院八十八年度抗更(二)字第四號發回原法院更為裁定之外，其餘受判決人乙○○等八
  人部分均經最高法院維持駁回再審聲請裁定確定，並非原法院更為裁定效力所及。
  抗告人對不屬於原裁定範圍的受判決人乙○○、丙○○、戊○○、癸○○、壬○○
  、己○○、甲○○、丁○○等八人部分提起抗告，顯與法定程式不合，應予駁回。
(二)刑事訴訟法第四百二十八條但書規定：自訴人只有在符合同法第四百二十二條第一
  款規定的情形下，才可以為受判決人的不利益聲請再審。換言之，除非原確定具有
  1.所憑證物業已證明其為偽造或變造，2.所憑證言、鑑定或通譯業已證明其為虛偽
  ，3.所憑通常法院或特別法院的裁判業經確定裁判變更，4.參與原確定判決或前審
  判決或判決前所行調查的法官業經證明因該案件在職務上犯罪等情形之一，否則自
  訴人並無聲請再審的權利。抗告人對於受判決人庚○○已於七十八年七月廿七日死
  亡一事並無爭執，僅憑己見認為案件經裁判後發回更審中被告死亡不能判決自訴不
  受理，據此一再指摘原確定判決適用法律錯誤，所主張的理由，顯與刑事訴訟法所
  規定自訴人聲請再審的法定要件不符。原法院駁回抗告人對於受判決人庚○○部分
  的再審聲請並無違誤，抗告人以原確定判決理由矛盾、應更新審判而未更新、業經
  發現新事實新證據足認受判決人殺人等等為由漫指原裁定駁回再審聲請為不當，此
  部分抗告為無理由，亦應駁回。
四依刑事訴訟法第四百十一條、第四百十二條，裁定如主文。
中    華    民    國      八十九      年      十二      月     十三     日
                              臺灣高等法院刑事第廿三庭
                                  審判長法  官  劉  靜  嫻
                                        法  官  吳      燦
                                        法  官  林  勤  綱
右正本證明與原本無異。
如不服本裁定應於收受送達後五日內向本院提出抗告書狀。
                                        書記官  鐘  麗  芳
中    華    民    國      八十九      年      十二      月     十四     日


司法院資訊處製作；財團法人民間司法改革基金會備份。
